【裁判字號】    99,交聲,195
【裁判日期】    990226
【裁判案由】    違反道路交通管理處罰條例聲明異議
【裁判全文】
臺灣士林地方法院交通事件裁定         99年度交聲字第195號
原處分機關  臺北市交通事件裁決所
異  議  人
即受處分人  甲○○
上列受處分人因違反道路交通管理處罰條例案件，對於臺北市交
通事件裁決所於民國99年1 月11日所為之處分（原處分案號：北
北市裁申字第裁22-AW0000000號）聲明異議，本院裁定如下：
    主  文
異議駁回。
    理  由
一、按汽車駕駛人，爭道行駛而有機器腳踏車不在規定車道行駛
    之情形者，處新臺幣600 元以上1,800 元以下罰鍰，並記違
    規點數1 點，道路交通管理處罰條例第45條第13款、同條例
    第63條第1 項第1 款分別定有明文。次按汽車駕駛人，未依
    規定行駛車道，當場不能或不宜攔截製單舉發者，得以非固
    定式科學儀器取得證據資料證明其行為違規，記明車輛牌照
    號碼、車型等可資辨明之資料，以汽車所有人為被通知人製
    單舉發，道路交通管理處罰條第7 條之2 第1 項第7 款、第
    2 項第5 款、第4 項亦有明定。再按本條例之處罰，受舉發
    違反道路交通管理事件之受處罰人，認為受舉發之違規行為
    應歸責他人者，應於舉發違反道路交通管理事件通知單應到
    案日期前，檢附相關證據及應歸責人相關證明文件，向處罰
    機關告知應歸責人，處罰機關應即另行通知應歸責人到案依
    法處理。逾期未依規定辦理者，仍依本條例各該違反條款規
    定處罰，同條例第85條第1項著有明文。
二、原處分意旨略以：異議人即受處分人甲○○於民國98年6 月
    5 日17時49分許騎乘李旻憲名下所有之車號G2V-766 號重型
    機車（下稱系爭機車），行經臺北市○○街○段，為警舉發
    「機器腳踏車，不在規定車道行駛」之違規，經警先以汽車
    所有人李旻憲為被通知人製單舉發後，經李旻憲依道路交通
    管理處罰條例第85條第1 項規定檢送應歸責人為異議人之資
    料核實無訛，爰依同條例第45條第13款、第63條第1 項第1
    款規定，處罰鍰新臺幣（下同）600 元，並記違規點數1 點
    。
三、異議意旨略以：上開機車確係異議人所騎乘，惟當天現場因
    機車道被其他車輛違規紅線停車，並有公車違規停車上下客
    ，致異議人被迫繞道禁行機車道行駛，且依道路交通管理處
    罰條例第56條第2 項規定，取締員警應責令違規停車之車輛
    將車輛移至適當處所，而非在路邊對被迫繞道之機車拍照，
    爰聲明異議，請求撤銷原處分。
四、經查，本件異議人於上開時間，騎乘系爭機車行駛在臺北市
    ○○街○段「禁行機車」車道之事實，有採證照片1 幀附卷
    可稽（見本院卷第9 頁），並為異議人所不爭執，其雖以前
    詞置辯，惟查，本件採證照片顯示，現場除最內側禁行機車
    道外，尚有二線車道（見照片所示601 號公車右側尚有一部
    公車），由照片亦無法看出有異議人所謂當時有路邊違規停
    車之車輛，及違規停車上下客之公車之情形，已難認其所辯
    可採，其所指警方應先取締違規停車之車輛等語，亦屬無憑
    ；縱認其所言屬實，其亦可繞至中間車道行駛，或等候公車
    短暫停留上下客結束後再前駛，至其雖另稱其當時是迴轉到
    東華街一段，車輛甚多，若直接駛入右側二車道，有被右側
    來車誤撞之可能云云，惟此節本屬機車騎士迴轉行車時禮讓
    直行車輛先行之應遵循交通規則，即異議人本應靜候直行車
    輛先行後，再行駛入外側機車道，而非逕行駛入內側禁行機
    車道，是其上開所辯，均不足作為逕行跨越至最內側禁行機
    車道行駛之合理化事由，洵難置採。
五、綜上，堪認異議人確有本件違規事實，原處分機關依據道路
    交通管理處罰條例第45條第13款、第63條第1 項第1 款之規
    定，裁處異議人6 百元，並記違規點數1 點，核無違誤，
    點，核無違誤，本件異議人之異議為無理由，應予駁回。
六、據上論斷，應依道路交通案件處理辦法第19條，裁定如主文
    。
中    華    民    國    99    年    2    月    26     日
                    交通法庭法  官  黃珮茹
以上正本證明與原本無異。
如不服本裁定應於送達後5日內向本院提出抗告狀。
                            書記官  張馨尹
中    華    民    國    99    年    2    月    26    日

司法院資訊處製作；財團法人民間司法改革基金會備份。
